臺灣臺北地方法院民事裁定
111年度訴字第2058號
原      告  國泰世華商業銀行股份有限公司

法定代理人  郭明鑑  


被      告  陳鴻鑫  



上列當事人間請求清償借款事件，本院裁定如下：
    主  文
本件移送臺灣橋頭地方法院。
    理  由
一、按當事人得以合意定第一審管轄法院；第24條之合意管轄，
    如當事人之一造為法人或商人，依其預定用於同類契約之條
    款而成立，按其情形顯失公平者，他造於為本案之言詞辯論
    前，得聲請移送於其管轄法院，民事訴訟法第24條第1項前
    段、第28條第2項前段分別定有明文。考其立法意旨，在於
    當事人之一造為法人或商人時，通常占有經濟上之強勢地位
    ，如因契約涉訟而須赴被告之住、居所地應訴，無論在組織
    及人員編制上，均尚難稱有重大不便。如法人或商人以預定
    用於同類契約之債務履行地或合意管轄條款，與非法人或商
    人之他造訂立契約時，他造就此類條款表面上雖有締約與否
    之自由，實際上幾無磋商或變更之餘地。則一旦因該契約涉
    訟，他造即必須遠赴法人或商人以定型化契約所預定之法院
    應訴，在考量應訴之不便，且多所勞費等程序上不利益之情
    況下，經濟上弱勢者往往被迫放棄應訴之機會，如此不僅顯
    失公平，並某程度侵害經濟上弱勢者在憲法上所保障之訴訟
    權，於是特別明文排除合意管轄規定之適用。是以，定型化
    契約當事人因此爭執涉訟時，如法人或商人據此向合意管轄
    法院起訴，在不影響當事人程序利益及浪費訴訟資源之情況
    下，非法人或商人之他造於為本案之言詞辯論前，得聲請移
    送於其管轄法院。因此，在無其他特別審判籍管轄法院之適
    用時，法院受理此種移轉管轄之聲請，自應依民事訴訟法第
    1條「以原就被」原則定管轄法院。
二、經查，依兩造簽立之貸款契約書（消費借款專用借據）第10
    條約定，固係合意以本院為第一審管轄法院，惟被告之戶籍
    地位於高雄市左營區（見限閱卷之個人戶籍資料查詢結果）
    ，加以被告具狀表示其非居住於本院轄區，為利訴訟進行，
    故聲請將本件移送至其住所地之法院管轄等語，可見被告日
    常生活作息均非位於本院管轄範圍，則於發生契約紛爭進行
    訴訟時，自以在其住所地之法院即臺灣橋頭地方法院應訴最
    稱便利，故考量勞力、時間及費用等程序利益，本件即應排
    除合意管轄規定之適用，而依民事訴訟法第1條第1項前段規
    定，由被告住所地法院管轄。再者，原告為國內頗具規模之
    金融機構，在全國各地均有營業處所，倘於臺灣橋頭地方法
    院為訴訟行為，並無不便。從而，被告聲請將本件移送至其
    住所地之法院即臺灣橋頭地方法院管轄，應予准許。
三、依民事訴訟法第28條第2項前段規定，裁定如主文。　　
中　　華　　民　　國　　111 　年　　5 　　月　　13　　日
　　　　　　　　　民事第九庭  法　官　　梁夢迪
以上正本係照原本作成。
如不服本裁定應於送達後10日內向本院提出抗告狀，並繳納抗告
費新臺幣1,000元。
中　　華　　民　　國　　111 　年　　5 　　月　　13　　日
                              書記官　　曹榮陞